臺灣臺北地方法院交通事件裁定　　　　100年度交聲字第187號
移送機關即
原處分機關　臺北市交通事件裁決所
異　議　人
即受處分人　張棋翔
上列受處分人因違反道路交通管理處罰條例案件，對於臺北市交
通事件裁決所民國100年2月23日所為之處分（原處分案號：北市
裁罰字第裁22-AEZ021867號），聲明異議，本院裁定如下：
    主  文
異議駁回。
    理  由
一、原處分意旨略以：異議人即受處分人張棋翔駕駛車牌號碼
    DA-5371號自用小客（貨）車，於民國100年2月17日上午12
    時40分，在臺北市○○街122號前，因「拒絕接受酒精濃度
    測試之檢定」之違規，為臺北市政府警察局中正第二分局（
    下稱原舉發單位）廈門派出所員警以北市警交大字第
    AEZ021867號舉發違反道路交通管理事件通知單(下稱系爭通
    知單)，當場舉發。異議人不服舉發於同日提出陳述，經原
    舉發單位於100年2月22日以北市警中正二分交字第
    10032189700號函覆張棋翔於100年2月17日凌晨0時40分駕駛
    上開車輛行經臺北市○○街122號前，因行車不穩為原舉發
    單位執勤員警攔停稽查，員警發現其身上散發酒氣遂要求配
    合做酒精含量測定，惟張棋翔消極拒絕配合（檢測3次失敗
    ），執勤員警因而製單舉發「拒絕接受酒精濃度測試之檢定
    」，並代保管DA-5371號車輛，並無違誤。移送機關即原處
    分機關臺北市交通事件裁決所（下稱原處分機關）遂以異議
    人違反道路交通管理處罰條例第35條第4項、第67條規定，
    依違反道路交通管理事件統一裁罰基準及處理細則第43、44
    、67條規定，於100年2月23日，以北市裁罰字第裁
    22-AEZ021867號違反道路交通管理事件裁決書（下稱系爭裁
    決書）裁處罰鍰新臺幣（下同）60,000元罰鍰，吊銷駕駛執
    照，3年內不得考領駕駛執照，系爭裁決書於同日送達異議
    人等語。
二、聲明異議意旨略以：異議人當日因車輛擋到鄰居車門出入要
    求移車，於附近尋找停車位，其車輛已報廢，平日根本不會
    行駛，在臺北市○○街122號找到未劃線之店家門口，遂停
    妥車輛，此時員警表示車輛已報廢為何大牌未繳回，異議人
    表示中古車輛作業失誤近日將完成，員警即要求行車執照及
    駕駛執照，員警取得上開證件後即要求酒測，異議人表示距
    離住家不到20公尺，並未到處行駛，為何酒測，員警表示先
    測再說，異議人無奈配合，員警數度口氣惡劣表示不要測了
    ，依酒測開單，異議人害怕數度配合，最後員警不耐說夠了
    ，遂開立紅單扣車，警察人員本為人民保母，今為業績惡意
    入百姓於罪，亦不顧同為鄉里鄰居之情，下手之重，不顧人
    民死活，其心可惡，且員警有全程錄影，希望給予異議人公
    道，爰提起本件異議等語。
三、按汽車駕駛人拒絕接受第1項測試之檢定者，處新臺幣60000
    元罰鍰，並當場移置保管該汽車及吊銷該駕駛執照。道路交
    通管理處罰條例第35條第4項前段定有明文。
四、經查：
    (一)異議人飲酒後駕駛車牌號碼DA-5371號自用小客（貨）車
      ，於100年2月17日凌晨0時40分，在臺北市○○街122號前
      ，遭原舉發單位員警攔阻並要求進行酒精濃度測試之事實
      ，為異議人所不否認，有聲明異議狀及陳述書在卷，堪以
      認定。
    (二)就何以認定異議人拒絕接受酒精濃度測試之認定，經本院
      函詢原舉發單位，原舉發單位於100年3月14日以北市警中
      正二分交字第10030302700號函覆員警要求異議人配合酒
      精含量測定，期間異議人含住吹管未吹氣或吹氣不足（消
      極拒絕配合），經指導並適時告知相關程序及權益，異議
      人仍未配合（檢測3次失敗），遂依法開單舉發等語，並
      檢附現場蒐證光碟1份。而經本院就前揭現場蒐證光碟進
      行勘驗（勘驗內容詳如附件所示），亦可見異議人遭查獲
      並經原舉發單位員警要求酒精濃度測試時，數度撥打或接
      聽電話、要求漱口、喝水、一再詢問問題以拖延受測，甚
      至試圖打電話找其他員警「盡力幫忙」，而經員警數次指
      導如何吹氣受測，甚且親自吹給異議人看，異議人仍多次
      吹氣檢測失敗，以致員警於光碟時間3分17秒取得機器準
      備進行酒精濃度檢測，迄24分46秒吹氣仍失敗而最終開單
      ，期間長達21分29秒內多次檢測均未能檢測成功等情。參
      以異議人前於97年6月30日下午4時33分許，在臺北市○○
      區○○街與塔悠路口，曾遭吹氣酒精濃度測得每公升0.65
      毫克，而經本院前以97年度交簡上字第185號維持原審97
      年度北交簡字第1378號判處之罰金90,000元之判決，並予
      異議人附條件緩刑2年（惟異議人未履行緩刑條件，嗣遭
      撤銷緩刑）等情，有上開97年度交簡上字第185號判決及
      異議人之臺灣高等法院被告前案紀錄表各1份附卷。可見
      異議人先前已有接受酒精濃度測試之經驗，應就如何吹氣
      以接受酒精濃度檢驗，知之甚詳，絕非其所述之「不曉得
      如何吹氣」，再者僅需持續吹氣5秒即可獲得檢測數據，
      且經員警親自示範給異議人看，並非難事，異議人經員警
      一再叮嚀提醒卻多次檢測不成功，足見其佯裝不懂，實係
      消極不配合酒精濃度測試甚明。
    (三)綜上，本件異議人確實有拒絕接受酒精濃度測試之檢定之
      行為，應可認定。
五、從而原處分機關以異議人「拒絕接受酒精濃度測試之檢定」
    之違規行為，依道路交通管理處罰條例第35條第4項前段、
    第67條第2項前段規定，以系爭裁決書裁處異議人罰鍰
    60,000 元，吊銷駕駛執照，3年內不得考領駕駛執照，並無
    不當，異議人之異議難認有理由，應予駁回。
六、據上論斷，應依道路交通事件處理辦法第18條，裁定如主文
    。
中    華    民    國   100    年    3     月    23    日
                              交通法庭法  官   李貞瑩
以上正本證明與原本無異
如不服本裁定應於送達後5日內向本院提出抗告狀
                                       書記官  陳鳳瀴
中    華    民    國   100    年    3     月    23    日
附件
臺灣臺北地方法院勘驗筆錄
勘驗時間：民國100年3月22日下午
勘驗地點：刑事庭法官辦公室
勘驗人：法官李貞瑩
勘驗標的：PICT0005
（光碟內共有PICT0005、PICT0039、PICT0006等3個檔案，
PICT0005檔案時間長30分鐘，PICT0039檔案時間長26分5秒，應係
差不多時間不同員警錄影之內容，但PICT0005聲音較清楚，故僅
勘驗PICT0005。依PICT0005錄影光碟顯示之開始時間為100年2月
8日凌晨0時44分25秒，結束時間同日凌晨1時14分24秒，
PICT0039錄影開始時間為100年2月17日凌晨0時37分33秒，結束時
間同日凌晨1時3分39秒，但核對錄影內容，應以PICT0039錄影所
示時間為正確。至PICT0006為PICT0005後續處理，故未勘驗）
勘驗內容：
00：00～03：17
（異議人與員警爭執其住在附近，僅是在附近找停車位，不算駕
駛行為，為何還要酒測，並問及拒絕酒測之罰則。）
03：17～09：24
員  警：現在100年2月17日凌晨0時40分，啊你什麼時候喝酒的？
（異議人撥打電話回家抱怨很倒楣在家門口被攔檢酒測）
異議人：剛剛，在家裡，大概十分鐘吧。
（異議人爭執被攔檢後要休息15分鐘，員警告知是飲酒後15分鐘
酒測，既然異議人說10分鐘前喝酒，所以再等5分鐘才酒測，異議
人問及是那個分局，經員警告知為中正第二分局，並告知異議人
沒滿15分鐘可以漱口）
異議人：我之前被開了9萬元的罰單，也是酒測，才剛繳完，還分
        期，你現在要開嗎？而且我不是開遠，我在找車位，還
        被你攔下來。
員  警：你喝酒就不要開車啊。找車位也是要開車，就不好啊。
        有駕駛行為就不行。
異議人：你就要找碴。
（異議人自車內取出水漱口）
員  警：來你漱完口這裡簽名。
異議人：我不想簽ㄟ。
員  警：不想簽就寫拒簽啊。
異議人：我不想簽任何字。
員  警：來，你說你沒有超過15分鐘，礦泉水給你漱口後給你酒
        測，這你要不要簽名？
異議人：你就寫拒簽啊。
員  警：好那我們來酒測。
（異議人再度問起酒測與拒測之情況，員警告知根據酒測值開單
或移送刑法第185條之3公共危險罪，拒測則罰6萬及吊銷駕照）
員  警：那你意下如何？
異議人：不知道耶，還在考慮。
員  警：還在考慮，時間有限，我們直接還是要給你測，你不測
        我們就視同你拒測。機器拿過來。
員  警：你剛剛不簽名，我們已經寫拒簽，我們現在給你測。
異議人：我都已經拒簽，為何還要酒測？
員  警：拒簽和拒測是兩碼子事。
（異議人接聽電話再度抱怨被酒測）
異議人：你剛那張我要簽。
員  警：好啊，你把拒簽劃掉再簽。
09：24～12：47
員  警：我現在機器歸零。
（機器歸零響聲）
異議人：先問你個程序，車子不會吊吧？
員  警：看你有沒有超過。來。
異議人：我可以漱口嗎？
員  警：沒有辦法。你漱過了。含著吹管用力吹氣吹5秒，會聽到
        「啵」一聲。
（異議人受測）
（短聲警示音）
員  警：等一下，你剛警告聲音出來了，你要持續的吹氣，會聽
        到「啵」一聲，你不要吹了又往回吸，機器這邊都會顯
        示你吹氣錯誤，吹氣吹到管子裡面去。
（異議人受測）
（短聲警示音）
員  警：你沒有吹。你又失敗第二次了。持續吹氣吹5秒，我這邊
        都有在錄影。
異議人：我會再吹囉，你有在錄影。
（異議人受測）
另名員警：再來再來。
（長聲響音）
員  警：抱歉喔，測試失敗。
異議人：那要怎麼吹？
員  警：我已經跟你講啦，含著吹管持續吹氣吹5秒啊。
異議人：那我要怎麼含啊？
員  警：你剛剛就有含啊，可是你沒有吹氣吹5秒啊。
異議人：那我現在到底要怎麼做呢？
員  警：你這樣就視同消極不配合，就拒測。你要測的話我可以
        給你再測一次，看你要不要。
（機器列印聲）
異議人：好。
員  警：好那你等我資料印出來，再給你測一次。
員  警：你要把氣吹到管子裡面，它才會「啵」一聲。要吹5秒左
        右，氣要進去，氣有沒有進去，這個螢幕看得出來你有
        沒有在吹。
異議人：我繞兩圈，擺明在停車，然後在這邊停下來，你攔我這
        樣有道理嗎？我住這邊耶。
員  警：來。這張是測試失敗的，你沒有按照正常程序吹氣，在
        這邊簽名，我待會再給你測一次。你要按照正常程序吹
        喔。
異議人：我會盡量配合。
員  警：我知道你很配合，可能你不瞭解，所以我再給你一次機
        會，告訴你怎麼吹。
員  警：你上次測多少？
異議人：0.65。
員  警：在哪？
異議人：三民路。
12：47～15：56
異議人：那現在？
員  警：再給你測一次，機器先歸零。
（機器歸零響聲）
員  警：就像我跟你說的，含著吹管，把氣吹到管子裡去，吹5秒
        會聽到「啵」一聲。
（異議人受測）
另名員警：再來再來。
（短聲警示聲）
員  警：你已經間斷，它警告聲出來。我吹一次給你看可以嗎？
        （大力吹氣）
異議人：不用不用我瞭解。
（異議人受測）
員  警：吹氣吹5秒……你沒有吹。
另名員警：你沒有吹。
員  警：我螢幕看得到你有沒有吹。
另名員警：你完全沒有吹啊大哥。
員  警：你沒有吹氣啊。沒關係，它時間到自動跳出來給你開拒
        測6萬元。你沒有吹氣啊。
異議人：有了吧！怎麼會！
另名員警：你完全沒有吹，只有含住而已。
員  警：你這樣消極不配合我就給你開拒測的。
異議人：我這樣已經吹5秒了ㄟ。
員  警：你有沒有吹這裡都會顯示。
（長聲響聲）
異議人：我有在吹了。
員  警：機器就是你要把氣吹到管子裡面去。
異議人：我有吹喔。
員  警：那是你說的，我們都有在錄影。看得出來你有沒有吹。
        來，45分失敗第一次，49分失敗第二次。
（列印聲）
員  警：你還要吹嗎？還是我直接給你開拒測？
異議人：我要吹啊，我說我要吹啊。
員  警：機器有吹就有吹，沒有吹就沒有吹。
15：56～17：41
員  警：新的吹管。這支你剛吹的，這支新的。
（機器歸零響聲）
員  警：不要打電話，看著機器。可以不要打電話嗎？
異議人：通知我家人安心可以嗎？
員  警：你剛剛已經打過了，我吹一次給你看，注意看吼（大聲
        吹氣的聲音）
（啵一聲）
員  警：有啵一聲。按照正常程序吹氣，這次再不成功我就開拒
        測了。
異議人：你那個分局？
員  警：中正第二分局。
異議人：你們廖員警我是認識的。我可以跟他通知一下嗎？
員  警：這是第三次給你測，你消極不配合，我就直接開了。
異議人：沒有，我跟你們廖先生認識，我可以跟他通個電話嗎？
（撥打電話）
員  警：你打電話是你的權利，但你要配合酒測。
異議人：是，會。
（機器歸零響聲）
員  警：來，麻煩你。
異議人（繼續手持電話）：我願意測啊，讓我打通電話。
員警：你說要測但你沒有測啊。
17：41～21：45
異議人：（電話接通）喂，廖先生，廖大哥，我小張啦！我在那
        個廈門街131巷直接被你們員警攔檢啦。
員  警：那我直接開拒測喔。
異議人：（講電話）他說他酒測，我說我打個電話給你。是，我
        是XX的朋友啊，我現在在廈門街131巷這邊被你們員警
        …是，有啦，你之前留電話給我你忘記了，張棋翔對…
（機器列印聲）
異議人：（繼續講電話）XX啦，對，我們OO家長會長啦，我們上
        次有見過面所以你留電話給我在這邊，我現在在廈門街
        131巷這邊被員警攔檢，因為我有喝酒，所以他們在做
        酒測（異議人走至較遠處講電話）
（機器列印聲）
異議人：（講電話）因為我被攔檢所以想請你幫個忙。之前留電
        話給我，是啊我們可能太久沒聯絡了…他是第二分局…
        （繼續講電話）
員  警：我廈門所，我要酒扣。車子在廈門街122號，對，好謝謝
       （應係員警通電話）
異議人：…盡力吧，可以的話就盡力吧（講電話）。
異議人：廖先生，廖員警，要聽一下嗎？（手持電話欲交付員警
        ）
員  警：（接過電話）喂，你好，好，我知道。
員  警：來，張先生，第三張測試失敗，視同拒測。
異議人：所以我們廖大哥沒辦法幫上忙是嗎？
員  警：對呀。
21：45～24：46
異議人：來吧，那就測吧，這張我有吹嗎？
員  警：沒有吹啊。你剛拒測啊。
異議人：我沒有拒測，我在打電話而已。
員  警：因為你消極不配合啊。
異議人：我現在要配合啊。這張我沒有吹啊。
員  警：拒測當然沒有吹啊。你現在要吹嗎？
員  警：你簽完我就給你吹，還是要簽啊，這有序號的。你要我
        就給你一次機會，不要給我亂畫，這是公文書不要亂畫
        。這是科學證據有錄影錄音，賴都賴不掉。
異議人：好吧來吧。
異議人：那喝點水嗎？
員  警：不行。吹管一支乾淨的，新的，重新用（再度告知酒測
        值不同之處理方式）
（機器歸零響聲）
員  警：含著吹管，持續吹氣吹5秒會聽到「啵」一聲，才算有吹
        氣。
異議人：好。
（異議人受測）
（短聲警示音）
員  警：警告聲第一次，你吹氣失敗，因為你氣有中斷。你要持
        續吹氣吹5秒。
另名員警：繼續唷大哥，不要鬧了大哥。
員  警：你都沒有吹氣啊。你既然不吹就不要吹了。
異議人：機器有嗶嗎？
另名員警：你在浪費我們時間。
（嗶嗶嗶）
員  警：不用了啦，我們給你機會給你方便，你不要就是這樣。
        直接給你開單，拒測，駕照吊銷，車輛保管。
24：46～30：00
異議人：拒測？我沒有拒測喔
員  警：消極不配合一樣視同拒測。我已經跟你講了第6次了。我
        盡力在幫你，是你不配合啊。
另名員警：給你測你又不測。
異議人：然後呢？我人被移置嗎？
員  警：開完罰單罰單給你人就可以回家了。然後你明天繳完錢
        就可以去領車了。
異議人：駕照呢？駕照被吊銷？
員  警：駕照要吊啊，沒錯啊。
異議人：我才剛考出來而已。你行行好吧。我只是不曉得怎麼吹
        。
員  警：你不曉得怎麼吹，我也吹給你看了。
（以下告知及處理車輛保管相關事宜）